【裁判字號】    92,易,593
【裁判日期】    920610
【裁判案由】    違反商標法等
【裁判全文】
臺灣高雄地方法院刑事判決                          九十二年度易字第五九三號
    公  訴  人  臺灣高雄地方法院檢察署檢察官
    被      告  丙○○
    被      告  甲○○
    右  一  人
    選任辯護人  顏宏斌律師
右列被告因違反商標法等案件，經檢察官提起公訴（九十一年度調偵字第六八二、六
八三號），本院判決如左：
    主  文
丙○○共同輸入私菸，累犯，處有期徒刑陸月，如易科罰金以參佰元（即新臺幣玖佰
元）折算壹日。
甲○○共同連續輸入私菸，處有期徒刑壹年。
扣案如附表三所示之私菸均沒收。
    事  實
一、丙○○（原名楊明財）前於民國八十六年間因常業賭博案件，經本院以八十六年
    度易字第四七八六號判處有期徒刑五月確定，於八十六年十一月二十七日以易科
    罰金執行完畢。
二、甲○○、丙○○及乙○○（待到案後另行審結）、乙○○之配偶薛淑女（未據檢
    察官起訴）明知如附表一所示之文字及圖，分別為如附表一所示之商標權人向我
    國經濟部中央標準局（已於民國八十八年一月二十六日改制為經濟部智慧財產局
    ）申請註冊登記，並取得商標專用權之商標，分別指定使用於商標法施行細則第
    二十四條第十八類菸、菸草、生煙、雪茄、小雪茄、香煙、煙絲、嚼煙及鼻煙，
    暨其他應屬上開類之一切商品，為相關大眾所共知之商標圖樣，且均尚在專用期
    間內，任何人未經該等商標專用權人之同意或授權，不得於同一商品或類似商品
    ，使用相同或近似於此等註冊商標商品，並明知如附表二所示之私菸，係由某不
    詳姓名者所製造，意圖欺騙他人使用相同於附表一編號一所示商標專用權人註冊
    商標及指定使用商品之圖樣之仿冒香菸，且為未經主管機關許可輸入之私菸，竟
    基於輸入之犯意聯絡，甲○○、丙○○及乙○○於民國九十一年四月間某日各出
    資新臺幣（下同）六十萬元，合計共一百八十萬元之資金，由乙○○及其配偶薛
    淑女帶同甲○○、丙○○至中國福建省廈門市大嶝島，向不詳姓名之人買受如附
表二所示之私菸未經附表一編號一商標專用權人同意而使用該商標文字、圖樣之
    私菸二百箱，由乙○○以其承租原用於載運河砂之中國籍泰龍輪船作為載運夾帶
    私菸之運輸工具，並將購得之前開私菸二百箱夾藏於太空包裝之河砂內，於同年
    四月十八日自中國福建省漳州港起運，並與報關業者即順發報關有限公司負責人
    廖文福（由臺灣高雄地方法院檢察署檢察官於九十二年一月十三日以九十一年度
    調偵字第六八三號緩起訴處分確定）約定「河砂」進港時之報關事宜由廖文福承
    作，並以鄭亞文（由臺灣高雄地方法院檢察署檢察官於九十二年一月十三日以九
    十一年度調偵字第六八二、六八三號緩起訴處分確定）充當進口貨主名義，嗣後
    順利自我國高雄港輸入後，銷售牟利。嗣後甲○○及乙○○復共同承前輸入仿冒
    香菸及私菸之概括犯意聯絡，由甲○○出資二百四十萬元，乙○○出資六十萬元
    ，合計二百四十萬元之資金，明知如附表三所示之商品，係由某不詳姓名者所製
    造，意圖欺騙他人使用相同於附表一所示各商標專用權人註冊商標及指定使用商
    品之圖樣之仿冒香菸，且為未經主管機關許可輸入之私菸，由乙○○於九十一年
    四月三十日至中國某地購入如附表三所示之私菸後，隨即將附表三之私菸夾藏於
    太空包裝之河砂內，安排中國籍泰龍輪船載運夾帶。於九十一年五月二十一日（
    起訴書誤載為九十年七月二十日）下午七時許，由不知情之中國籍船長鄭志平駕
    駛泰龍輪船停靠漳州港，裝載夾帶有附表三私菸之太空包裝河砂後，於同年五月
    二十二日上午十一時三十七分自漳州港起運前往我國高雄港，途經香港油麻地碼
    頭，於同年五月二十七日上午九時二十八分進入高雄港並停靠於第二十號碼頭，
    乙○○於船運期間，即與報關業者即順發報關行負責人廖文福聯繫，約定「河砂
    」進港時之報關事宜由廖文福承作，並再以鄭亞文為名義上之貨主。嗣於同日上
    午九時五十分許，經海關人員至現場先對船上之三只空貨櫃以目視並詢問在場之
    廖文福等人方式檢察完畢，讓該三只貨櫃得以先行拖出高雄港第二十號碼頭後，
    海關人員再登船檢查泰龍輪船第一艙內四包太空包河砂並未發現異狀，亦準備放
    行，且正逐一將太空包河砂以吊車調至拖板車準備離去之際，於當日上午十時三
    十分許為臺灣高雄地方法院檢察署檢察官指揮警、調人員當場查獲，並經在場乙○○同意搜索，扣得如附表三所示之私菸及未經行政院衛生署核准之三鞭粒一百
    六十盒、片仔廣菌膽天肝六十盒。
三、案經內政部警政署航空警察局高雄分局報請臺灣高雄地方法院檢察署檢察官偵查
    起訴。
    理  由
一、被告之供述：
  (一)被告丙○○部分：被告丙○○對於其參與第一次輸入私菸之犯行自白不諱，惟對
    於附表二、三之私菸為仿冒商標之商品乙節予以否認，辯稱：我不知道那是仿冒
    商標之私菸云云。
  (二)被告甲○○部分：被告甲○○對於二次參與輸入私菸之犯行自白不諱，惟對於附
    表二、三之私菸為仿冒商標之商品乙節予以否認，辯稱：我不知道那是仿冒商標
    之私菸云云。
二、被告甲○○之辯護意旨則以：
  (一)被告主觀上並不知是仿冒品，且侵害商標專用權為出賣人，並非買受之被告。
  (二)如被告不是被騙，輸入者乃是真品，則於真品平行輸入之情形，有無違反菸酒管
    理法，亦值商榷。
  (三)關於第一次之犯罪事實，除被告自白外，無其他扣案物品可為補強證據。
  (四)被告坦承不諱，犯後態度良好，損失不少，為免短期自由刑之弊害，尚有三名幼
    子須待扶養，懇請從輕發落，諭知緩刑。
三、本案證據涵攝過程：
  (一)客觀犯行部分：
  1.第一次犯行部分：
  證人即二次輸入私菸之報關手續承辦人廖文福於警詢時及偵查中分別證稱：「毅
    庭實業（乙○○所經營）以泰龍輪載運太空包包裝河砂，共委託我們順發報關行
    申請報關共二次，第一次時間是在九十一年四月十八日，共申報一百二十包（每
    包一公噸），第二次是九十一年五月二十七日就被查獲夾藏香菸。」、「第一次
    、第二次都有麻煩我辦理，但第二次他太太有傳真表示貨主是鄭亞文。」等語（
    詳見九十一年六月三日警詢筆錄及九十一年度偵字第一二一三七號偵查卷第七一
    頁正面）。
  證人鄭亞文於警詢時及偵查中亦分別證稱：「九十一年四月間我因曾在鳳山市搭
    鐵屋認識之楊先生告訴我有朋友要進口砂子，因朋友不方便要我擔任人頭，言明
    每趟會給我四萬元代價，我想進口砂子並不違法，且我家庭負擔沈重，乃答應擔
    任人頭，隨即由楊先生帶我至高雄市某地與楊先生朋友簽約，並將身分證影本及
    印章交給楊先生處理，其他事情我均不清楚。」、「我只參與第一次，是名義上
    之貨主，我與乙○○訂過一次契約，由丙○○帶我去訂約的。」、「（檢察官問
    ：你任名義上之貨主，代價為何？）第一次是四萬元，第二次還沒有講。」等語
    （詳見九十一年五月三十日屏東縣調查站調查筆錄及九十一年度偵字第一二一三
    七號偵查卷第六五頁反面、第七一頁正面）。
  證人即泰龍輪船船長鄭志平於偵查中證稱：「（檢察官問：這是你第幾次載運砂
    子來高雄？）第二次，第一次是九十一年四月二十日約一百二十包太空包。」等
    語（詳見九十一年度偵字第一二一三七號偵查卷第四三頁正面）。
  復有乙○○與證人鄭亞文於九十一年四月二十五日簽訂之「承攬運輸協議書」、
    順發報關有限公司於九十一年四月十八日立具之收費清單、進口報單、附表一編
    號一之「長壽ＬＯＮＧＬＩＦＥ」商標註冊證各一件附於警卷可參。
  被告丙○○於本院審理時自白稱：「乙○○帶我去廈門的大嶝看的時候，我是看
    到長壽的香菸，我們當時總共買了二百箱左右。」等語，被告甲○○亦於本院審
    理時自白稱：「我只是出錢，是乙○○介紹朋友給我們認識，他們談，我們在旁
    邊看。」、「後來乙○○也有帶我去廈門大嶝看長壽煙，後來才知道是要買長壽
    煙輸入臺灣。」、「是乙○○的太太出面，我也有跟著去看船務公司我是去看船
    如何跑，因為第一次香菸有進來，所以我就信任乙○○第二次也會處理好，購買
    香菸的事情都是乙○○跟他太太處理的，我只是出資」等語（均詳見本院九十二
    年五月二十七日審判筆錄），被告自白部分核與前開證據顯示之事實相符，自得
    採為證據
  綜上所述，被告丙○○、甲○○參與第一次輸入仿冒商標私菸之犯行為真實應可
    認定。
  2.被告甲○○參與第二次犯行部分：
  證人即二次輸入私菸之報關手續承辦人廖文福於警詢時及偵查中分別證稱：「毅
    庭實業（乙○○所經營）以泰龍輪載運太空包包裝河砂，共委託我們順發報關行
    申請報關共二次，第一次時間是在九十一年四月十八日，共申報一百二十包（每
    包一公噸），第二次是九十一年五月二十七日就被查獲夾藏香菸。」、「第一次
    、第二次都有麻煩我辦理，但第二次他太太有傳真表示貨主是鄭亞文。」等語（
    詳見九十一年六月三日警詢筆錄及九十一年度偵字第一二一三七號偵查卷第七一
    頁正面）。
  證人鄭亞文於警詢時及偵查中亦分別證稱：「九十一年四月間我因曾在鳳山市搭
    鐵屋認識之楊先生告訴我有朋友要進口砂子，因朋友不方便要我擔任人頭，言明
    每趟會給我四萬元代價，我想進口砂子並不違法，且我家庭負擔沈重，乃答應擔
    任人頭，隨即由楊先生帶我至高雄市某地與楊先生朋友簽約，並將身分證影本及
    印章交給楊先生處理，其他事情我均不清楚。」、「我只參與第一次，是名義上
    之貨主，我與乙○○訂過一次契約，由丙○○帶我去訂約的。」、「（檢察官問
    ：你任名義上之貨主，代價為何？）第一次是四萬元，第二次還沒有講。」等語
    （詳見九十一年五月三十日屏東縣調查站調查筆錄及九十一年度偵字第一二一三
    七號偵查卷第六五頁反面、第七一頁正面）。
  證人即泰龍輪船船長鄭志平於警詢時證稱：「在碼頭上拆解（太空包）時，我有
    看到太空包中夾有七星香菸等，其於的香菸我不知道。」、「河砂的貨主是乙○○，他是承租我的船的人。」（詳見九十一年五月二十七日警詢筆錄），於偵查
    中亦證稱：「（檢察官問：這是你第幾次載運砂子來高雄？）第二次，第一次是
    九十一年四月二十日約一百二十包太空包。」等語（詳見九十一年度偵字第一二
    一三七號偵查卷第四三頁正面）。
  復有乙○○與證人鄭亞文於九十一年四月二十五日簽訂之「承攬運輸協議書」、
    泰龍輪船船長之海事報告各一件附於警卷、現場查獲照片十二幀、順發報關有限
    公司於九十一年五月二十四日立具之收費清單附於九十一年度偵字第一二一三七
    號偵查卷、附表一之商標註冊證、檢索資料各一件附於九十一年度偵字第一四二
    一四號卷及本院卷、臺灣省菸酒公賣局內埔菸廠九十一年六月六日（九一）內菸
    試字第二四一八號函載明：「（扣案仿冒香菸）經本場鑑定結果皆非本局所生產
    之香菸」等語、商真股份有限公司九十一年六月十三日九一年營字第０八九號函
    載明：「（扣案私菸）菸盒上中英文銀及金色燙印字體與字型，印刷技術低劣，
    字體較模糊不清，菸絲顏色較深，呈深褐色，與真品較淺、呈金黃色不同，全屬
    仿冒假菸」等語、傑太日煙國際股份有限公司函載明：「（扣案仿冒香菸）因與
    本公司所生產進口之商品管理編號不符，故鑑定為仿冒品」等語附於九十一年度
    調偵字第六八三號偵查卷可參，並有附表三所示之仿冒私菸扣案可證。
  被告甲○○於本院審理時自白稱：「是乙○○的太太出面，我也有跟著去看船務
    公司我是去看船如何跑，因為第一次香菸有進來，所以我就信任乙○○第二次也
    會處理好，購買香菸的事情都是乙○○跟他太太處理的，我只是出資」等語（均
    詳見本院九十二年五月二十七日審判筆錄），被告自白部分核與前開證據顯示之
    事實相符，自得採為證據。
  綜上所述，被告甲○○參與第二次輸入仿冒商標私菸之犯行為真實應可認定。
  (二)主觀犯意部分：
  1.按行為人對於構成犯罪之事實，明知並有意使其發生者，為故意。刑法第十三條
    第一項定有明文。是如被告對於其所輸入之香菸，為意圖欺騙他人使用相同於附
    表一所示商標專用權人註冊商標及指定使用商品之圖樣之仿冒香菸，且為未經主
    管機關許可輸入之私菸，而仍決意輸入，依前開法律規定意旨，其主觀上即有犯
    罪之故意。
  2.扣案之香菸經鑑定結果，臺灣省菸酒公賣局內埔菸廠九十一年六月六日（九一）
    內菸試字第二四一八號函載明：「（扣案仿冒香菸）經本場鑑定結果皆非本局所
    生產之香菸」等語，商真股份有限公司（下稱商真公司）九十一年六月十三日九
    一年營字第０八九號函載明：「（扣案私菸）菸盒上中英文銀及金色燙印字體與
    字型，印刷技術低劣，字體較模糊不清，菸絲顏色較深，呈深褐色，與真品較淺
    、呈金黃色不同，全屬仿冒假菸」等語，傑太日煙國際股份有限公司函載明：「
    （扣案仿冒香菸）因與本公司所生產進口之商品管理編號不符，故鑑定為仿冒品
    」等語，有以上函文各一件附於九十一年度調偵字第六八三號偵查卷可參，並有
    附表一所示之商標註冊證、檢索資料附於九十一年度偵字第一四二一四號卷及本
    院卷可參，顯見被告輸入之香菸確為仿冒附表一所示商標之假菸，應可認定。
  3.又附表一編號一之「長壽ＬＯＮＧＬＩＦＥ」文字圖樣商標，係臺灣菸酒股份有
    限公司（改制前為臺灣省菸酒公賣局，下稱臺灣菸酒公司）用於其生產、販賣之
    國產香菸上，而臺灣菸酒公司為國營企業，香菸均於我國國內生產，於中國大陸
    並未設廠製造、販賣香菸，其餘二家外商公司亦分別為日商及瑞士商公司，亦未
    於中國大陸設廠製造，為具有一般智識、經驗之人所知之事實，被告提出鉅資供
    輸入香菸，而不查明為正廠或仿冒香菸，有違一般商業經營之法則，參以商真公
    司告訴代理人於本院審理時陳稱中國大陸當地之大衛朵夫香菸每包售價與臺灣售
    價價差只有六元，如被告所購為正廠香菸，加上運輸費用及管銷成本，應無牟利
    之空間，是被告對於附表二及附表三之香菸為仿冒附表一商標之假菸乙節應有所
    認識，足堪認定。
  4.另被告等係以太空包裝河砂夾藏方式輸入香菸，其主觀上對於附表二、三香菸為
    未經主管機關准許輸入之私菸乙節應有所認識，亦可認定。
  5.綜上所述，被告所辯與一般商業經營法則不符，顯為卸責之詞，不足採信。
  (三)本案被告客觀犯行及主觀犯意部分既均有證據可資認定，應認本件事證明確，應
    依法論科。
四、適用法律論罪科刑部分：核被告丙○○、甲○○所為，係犯菸酒管理法第四十六
    條明知為私菸而輸入罪及商標法第六十三條之輸入仿冒商品罪。被告丙○○、甲○○與乙○○就第一次犯行及被告甲○○與乙○○就第二次犯行，有犯意之聯絡
    及行為之分擔，均為共同正犯。被告甲○○二次犯行，時間緊接，方法相同，觸
    犯構成要件相同之罪名，顯係基於概括犯意為之，依連續犯規定論以一罪，並依
    法加重其刑。被告等以一輸入行為，同時侵害附表一各商標專用權人之商標權，
    為同種想像競合犯，從情節較重之部分處斷。又被告等以一輸入行為，同時觸犯
    上開二罪，為異種想像競合犯，依刑法第五十五條前段規定，從較重之菸酒管理
    法第四十六條之輸入私菸罪處斷。又被告丙○○前於八十六年間曾因常業賭博案
    件，經本院以八十六年度易字第四七八六號判處有期徒刑五月確定，於八十六年
    十一月二十七日以易科罰金執行完畢，其受有期徒刑之執行完畢，五年以內再犯
    有期徒刑以上之罪，為累犯，依法加重其刑。爰審酌被告等販賣仿冒商標之私菸
    ，嚴重影響我國香菸消費者之身體健康，且擾亂國內菸品價格市場之健全發展，
    侵害附表一商標專用權人權益，影響國家經濟及我國貿易形象，及其輸入如附表
    三之私菸達五十萬三千八百四十包，及犯後坦承部分犯行，犯後態度尚稱良好等
    一切情狀，分別量處如主文所示之刑，並就被告丙○○部分諭知易科罰金折算標
    準，以資儆懲。扣案如附表三所示仿冒商標私菸均屬被告所有，為犯商標法第六
    十三條之罪所販賣之商品，又均係未經許可製造或輸入之私菸，商標法第六十四
    條及菸酒管理法第五十七條均有沒收之規定，惟本案依想像競合犯之規定從重論
    處菸酒管理法第四十六條之罪，已如前述，依主從刑一致之原則，爰依菸酒管理
    法第五十七條之規定宣告沒收。至扣案之未經行政院衛生署核准之三鞭粒一百六
    十盒、片仔廣菌膽天肝六十盒部分，因與本案犯罪無關，應由檢察官另行處理，
    本院爰不宣告沒收，附此敘明。
據上論斷，應依刑事訴訟法第二百九十九條第一項前段，菸酒管理法第四十六條、五
十七條，商標法第六十三條，刑法第十一條、第二十八條、第五十六條、第五十五條
、第四十七條、第四十一條第一項、罰金罰鍰提高標準條例第一條前段，判決如主文
。
本案經檢察官陳永豐到庭執行職務。
中      華      民      國    九十二    年      六      月      十      日
                                  臺灣高雄地方法院刑事第四庭
                                          法  官  陳業鑫
右正本證明與原本無異。
如不服本判決，應於判決送達後十日內，向本院提出上訴狀。
                                          書記官  陳素徵
中      華      民      國    九十二    年      六      月     十三     日
附表一：他人已註冊之商標
┌──┬────┬─────┬──────┬──────┬─────────┐
│編號│商標圖樣│審定號    │專用期間迄日│專用權人    │指定使用商品      │
├──┼────┼─────┼──────┼──────┼─────────┤
│一  │如附圖一│194784    │101/10/31   │臺灣菸酒股份│各種煙、煙草、煙絲│
│    │        │          │            │有限公司    │、捲煙、雪茄煙    │
├──┼────┼─────┼──────┼──────┼─────────┤
│二  │如附圖二│255036    │94/03/15    │瑞士商大衛朵│同右              │
│    │        │          │            │夫公司      │                  │
├──┼────┼─────┼──────┼──────┼─────────┤
│三  │如附圖三│675731    │95/06/30    │日本香菸產業│同右              │
│    │        │          │            │股份有限公司│                  │
└──┴────┴─────┴──────┴──────┴─────────┘
附表二
┌─────────────┬─────────────┬─────────┐
│私菸品牌名稱              │數量（包）                │侵害附表一商標編號│
├─────────────┼─────────────┼─────────┤
│長壽LONGLIFE              │200                       │一                │
└─────────────┴─────────────┴─────────┘
附表三
┌─────────────┬─────────────┬─────────┐
│私菸品牌名稱              │數量（包）                │侵害附表一商標編號│
├─────────────┼─────────────┼─────────┤
│長壽LONGLIFE              │217440          │一                │
├─────────────┼─────────────┼─────────┤
│ＤＡＶＩＤＯＦＦ          │151200                    │二                │
├─────────────┼─────────────┼─────────┤
│ＭＩＬＤＳＥＶＥＮ        │135200                    │三                │
└─────────────┴─────────────┴─────────┘
本判決論罪法律條文
商標法第六十三條
明知為前條商品而販賣、意圖販賣而陳列、輸出或輸入者，處一年以下有期徒刑、拘
役或科或併科新臺幣五萬元以下罰金。
菸酒管理法第四十六條
產製或輸入私菸、私酒者，處一年以下有期徒刑、拘役或科或併科新台幣三十萬元以
上一百五十萬元以下罰金。但以手工產製私菸、私酒供自用者，免予處罰。


司法院資訊處製作；財團法人民間司法改革基金會備份。
